最高法院刑事判決　　　　　　　　　　　　　　　　八十六年度台非字第一七一號
　　上訴人　最高法院檢察署檢察總長
　　被　告　甲○○
右上訴人因被告煙毒案件，對於台灣台中地方法院中華民國八十六年二月五日第一審
更定其刑確定裁定（八十六年度聲字第四一一號，聲請案號：台灣台中地方法院檢察
署八十六年度執聲字第二九七號），認為違法，提起非常上訴，本院判決如左：
    主  文
原裁定撤銷。
    理  由
非常上訴理由稱：「按受有期徒刑之執行完畢，或無期徒刑或有期徒刑一部之執行而
赦免後，五年以內再犯有期徒刑以上之罪者，為累犯，加重其刑至二分之一，刑法第
四十七條定有明文。而假釋中之受刑人，在所餘刑期內未經撤銷假釋者，其未執行之
刑，以已執行論。其累犯之起算日期，固應於假釋期滿之次日起算。唯其假釋若經撤
銷者，其累犯之有無，即不能以原定之假釋期滿日為起算標準。查被告前於八十一年
間所犯之肅清煙毒條例案件，經台灣高等法院於八十二年二月十九日以八十一年度上
訴字第四八六二號判決定應執行刑有期徒刑四年確定。經發交雲林監獄執行，於八十
三年七月九日准予假釋出獄，假釋期間至八十五年五月五日屆滿。嗣因被告於假釋中
之八十四年九月間起至八十五年六月三日止，再犯連續非法施用毒品海洛因罪，經台
灣台中地方法院於八十五年七月十五日以八十五年度訴字第八二三號判處有期徒刑四
年二月，並於八十五年九月十日撤回上訴確定，其假釋亦因而撤銷，有台灣板橋地方
法院檢察署八十五年度執更字第二九三九號卷件可查。則被告前案之執行完畢期間已
非八十五年五月五日假釋屆滿之日。累犯之計算亦不能以該日為起算標準。詎台灣台
中地方法院檢察署檢察官不察，竟以被告所犯之後案，其最後犯罪日期之八十五年六
月三日係在被告前案假釋期滿之八十五年五月五日（誤為廿一日）之後，應構成累犯
而聲請更定其刑。而台灣台中地方法院亦未查明，竟於八十六年元月二十日以該院八
十六年度執聲字第四一一號裁定如主文所示。顯係將不符合累犯要件之被告科以累犯
之刑責。案經確定，且對被告不利，爰依刑事訴訟法第四百四十一條、第四百四十三
條提起非常上訴以資糾正。」等語。
本院按假釋中因故意更犯罪，受有期徒刑以上刑之宣告者，撤銷其假釋。刑法第七十
八條第一項定有明文。是故假釋期間內再故意犯罪而受有期徒刑以上刑之宣告者，前
案之假釋既應撤銷，仍應繼續執行原宣告刑因假釋而未執行之殘餘刑期，則原宣告刑
即屬尚未執行完畢，其再犯罪之後案自不得以累犯論。本件被告甲○○於民國八十一
年間曾犯煙毒（施用毒品及非法吸用化學合成麻醉藥品）等罪，經台灣高等法院於八
十二年二月十九日以八十一年度上訴字第四八六二號判決論處罪刑，並定應執行刑有
期徒刑四年確定。經發交執行，於八十三年七月九日准予假釋出獄，假釋期間至八十
五年五月五日始屆滿，有台灣台中地方法院檢察署刑案資料查註紀錄表一紙在卷可稽
。詎被告於假釋中之八十四年九月間起、至八十五年六月三日止，再犯連續非法施用
毒品罪，經台灣台中地方法院於八十五年七月十五日以八十五年度訴字第八二三號判
決判處有期徒刑四年二月，旋因被告於八十五年九月十日撤回上訴而確定。其前案之
假釋，亦因而撤銷，並須執行殘餘刑期一年九月二十六日，此有台灣板橋地方法院檢
察署八十五年度執更字第二九三九號卷可查。依首開說明，被告後案犯罪時，前案之
宣告刑尚未執行完畢，即不得論以累犯。詎台灣台中地方法院檢察署檢察官誤以後案
之最後犯罪日期為八十五年六月三日，係在前案假釋期滿（同年五月五日）之後，應
構成累犯而聲請更定其刑。乃原審台灣台中地方法院亦未詳查，即以八十六年度執聲
字第四一一號裁定更定其刑，處以累犯刑責，顯屬違法。案經確定，且於被告不利。
非常上訴意旨執以指摘原裁定違法，洵有理由。自應由本院將原裁定撤銷，以資糾正
。
據上論結，應依刑事訴訟法第四百四十七條第一項第一款，判決如主文。
中      華      民      國    八十六    年      六      月     十二     日
                              最高法院刑事第十庭
                                  審判長法官  吳  雄  銘
                                        法官  池  啟  明
                                        法官  陳  宗  鎮
                                        法官  石  木  欽
                                        法官  吳  火  川
      右正本證明與原本無異
                                              書  記  官
中      華      民      國    八十六    年      六      月     十八     日
